臺灣士林地方法院民事簡易判決
110年度士簡字第180號
原      告  王進湧
訴訟代理人  魏懿諛
            蘇靖軒律師
            孫瑞蓮律師
被      告  何冠諺
訴訟代理人  李依蓉律師
複  代理人  何子豪律師
上列當事人間請求確認本票債權不存在事件，本院於民國110年1
0月28日言詞辯論終結，判決如下：
    主  文
原告之訴駁回。
訴訟費用新臺幣壹萬伍仟捌佰伍拾元由原告負擔。
    事實及理由要領
一、原告主張：被告持有原告及其女即訴外人王道蘊二人為發票
    人、發票日為民國107年12月10日、發票金額為新臺幣（下
    同）150萬元、到期日為109年11月10日之本票乙紙（下稱系
    爭本票），然原告未簽下系爭本票，是王道蘊請求原告幫忙
    擔保每月公司扣薪代償債務，並表示公司要求之擔保金額為
    10萬元，原告只記得有簽名，簽什麼並不清楚，係王道蘊於
    系爭本票上簽2人姓名，原告完全不知情，乃依票據之法律
    關係，提起本件訴訟等語，並聲明求為判決確認被告持有系
    爭本票之本票債權不存在。
(二)對被告抗辯之陳述：被告未能證明其有交付150萬元借款等
    語。　　
二、被告則以：系爭本票是被告在現場收受，為原告本人親自簽
    名、蓋章，其餘部分均係王道蘊協助原告撰寫。因王道蘊要
    向被告借款，請原告擔保，王道蘊表示本票金額寫150萬元
    ，避免一直麻煩原告，王道蘊先借款60萬元，被告於原告簽
    發系爭本票時已當場交付60萬元，過了3、4個月後再以現金
    於板橋江翠捷運站交付90萬元予王道蘊等語，資為抗辯，並
    聲明求為判決駁回原告之訴。
三、按確認法律關係之訴，非原告有即受確認判決之法律上利益
    者，不得提起。民事訴訟法第247條第1項前段定有明文。所
    謂即受確認判決之法律上利益，係指法律關係之存否不明確
    ，原告主觀上認其在法律上之地位有不妥之狀態存在，且此
    種不妥之狀態能以確認判決將之除去者而言。本件被告持有
    系爭本票向本院聲請裁定准予強制執行，經本院以110年度
    司票字第606號本票裁定在案，是系爭本票既由被告持有且
    已行使票據權利，而原告主張系爭本票權利不存在，顯然兩
    造就系爭本票債權存在與否已發生爭執，如不訴請確認，原
    告在私法上之地位將有受侵害之危險，則原告提起本件確認
    本票債權不存在之訴，即有確認之法律上利益，合先敘明。
四、本院得心證之理由
    原告以其未簽發系爭本票及原因關係不存在等為由，主張系
    爭本票之本票債權不存在等情，為兩造所爭執，被告並以上
    開情詞置辯，茲審認如下： 
(一)按在票據上簽名者，依票上所載文義負責。票據債務人不得
    以自己與發票人或執票人之前手間所存抗辯之事由對抗執票
    人。但執票人取得票據出於惡意者，不在此限。票據法第5
    條第1項、第13條分別定有明文。又票據乃文義證券及無因
    證券，票據上之權利義務，悉依票上所載文義定之，與其基
    礎之原因關係各自獨立，票據上權利之行使，不以其原因關
    係存在為前提，是執票人行使票據上權利時，就其原因關係
    存在與否，本不負舉證責任。雖於直接前後手之際，票據債
    務人以自己與執票人間所存抗辯之事由對抗執票人，依票據
    法第13條規定觀之，尚非法所不許，惟仍應先由票據債務人
    就該抗辯事由負舉證之責任。必待為票據基礎之原因關係確
    立後，法院就此項原因關係進行實體審理時，當事人於該原
    因關係是否有效成立或已否消滅等事項有所爭執，始適用各
    該法律關係之舉證責任分配原則（最高法院102年度台簡上
    字第6號民事判決意旨參照）。惟倘執票人主張支票係發票
    人向其借款而簽發交付，發票人抗辯其未收受借款，則就借
    款已交付之事實，應由執票人負舉證責任（最高法院105年
    度台簡上字第33號民事判決意旨參照）。　
(二)經查，經本院當庭勘驗被告所提出之錄影檔案，分別得有：「影片中，一名紅衣男性老人在桌上紙張上蓋印，隨後執筆書寫，長條狀紙張有二張，在旁另一位紅衣中年女子在旁輔助，其後有一名黑衣男子手持一大疊千元新台幣紙鈔，交付在桌上。」、「檔案二部分，畫面中可見原告在本票上簽名，簽署時其上已有王道蘊簽名，其後王道蘊要原告捺指印，惟原告欲自取印章，王道蘊於其間先行捺其指印於票據上。」、「檔案一部分，原告於桌上領收憑據上先蓋印章後再行簽名，其後畫面中有一男子表示『錢拿給他』『60拿給他』『拍照』，男子將一疊千元紙鈔放置桌，交予原告及王道蘊，原告回覆『辛苦你們了』。」等勘驗結果(見本院卷第42、130頁)，並有卷附之照片可參(見本院卷第93至99頁)，核與卷附之系爭本票及領收憑據影本內容相符(見本院卷第45頁、司票卷第3頁)，堪認系爭本票及領收憑據確為原告所親簽，且知其事由，應可認定。而依該領收憑據所載交付款項之內容，及上開錄影檔案勘驗結果亦可見有金錢之交付等情以觀，被告所述系爭本票乃基於擔保借款之原因關係所簽發乙情，亦屬真實。
(三)第查，關於被告有無交付借款150萬元乙節，考諸上開錄影
    檔案之勘驗內容，可見被告與其偕同到場之人確有交付一疊
    千元紙鈔放置桌，交予王道蘊，並口稱「60拿給他」等語，
    衡諸本票與領據金額單位之記載，「60」所指應為60萬元，
    堪認於簽發當時被告即有交付現金60萬元予王道蘊。再者，
    就其餘90萬元之部分，被告陳明係於簽發系爭本票後之3、4
    個月後以現金交付王道蘊等語，此為本院當庭隨機之所問，
    被告臨訟之所答，應非虛詞，否則被告本可委稱簽發本票當
    日即已交付150萬元等，卻為如此不利於要物契約性質之說
    法，若非真實誠無必要，而對照被告其後所提出之存款交易
    明細（見本院卷第135頁），確可見被告有於108年4月9日自
    其個人銀行帳戶領取現金90萬元，即與其所陳之期間大致相
    當，綜此情狀之全辯論意旨，堪認被告確有事後另行交付90
    萬元予王道蘊。故系爭票據所欲擔保之借款債務，確屬存在
    。
五、從而，原告依上開法律關係，訴請確認被告持有系爭本票之
    本票債權不存在，為無理由，應予駁回。
六、本件事證已臻明確，兩造其餘主張等攻擊防禦方法，核與判
    決結果不生影響，爰不一一論述。 
七、本件係就民事訴訟法第427條第2項訴訟適用簡易程序所為原
    告敗訴之判決，並依職權確定訴訟費用為1萬5,850元（第一
    審裁判費）由原告負擔。
中　　華　　民　　國　　110 　年　　11　　月　　18　　日
                  士林簡易庭  法  官  楊峻宇
以上為正本係照原本作成。
如不服本判決，應於判決送達後20日內向本庭提出上訴狀。（須
按他造當事人之人數附繕本）。 
中　　華　　民　　國　　110 　年　　11　　月　　18　　日
                              書記官  蘇彥宇